【裁判字號】    98,交聲更,73
【裁判日期】    981016
【裁判案由】    違反道路交通管理處罰條例聲明異議
【裁判全文】
臺灣臺北地方法院交通事件裁定        98年度交聲更字第73號
原處分機關  臺北市交通事件裁決所
異  議  人
即受處分人  甲○○
上列異議人即受處分人因違反道路交通管理處罰條例案件，對於
臺北市交通事件裁決所於中華民國九十八年四月三日所為之北市
裁罰字第裁22—A1A232501號處分（原舉發通知單案號：北市警
交大字第A1A232501號）聲明異議，本院以九十八年度交聲字第
一六四０號裁定將原處分關於罰緩新台幣陸仟元部分撤銷，原處
分機關不服，提起抗告，經臺灣高等法院於九十八年六月二十三
日以九十八年度交抗字第一三六三號裁定將原裁定撤銷並發回本
院，本院更為裁定如下：
   主  文
原處分關於裁處罰鍰新臺幣陸仟元部分撤銷。
上開撤銷部分，甲○○不罰。
    理  由
一、原處分機關係以：異議人即受處分人甲○○於民國九十八年
    一月十六日晚間八時五十分許，駕駛車牌號碼3919-EK號自
    用小客貨車，行經臺北市○○街二八一巷五十五號前，與騎
    乘BAG-458號機車自對向直行駛至之韓守君發生擦撞後逃逸
    ，經員警掣單舉發，嗣原處分機關於九十八年四月三日以北
    市裁罰字第裁22—A1A232501號違反道路交通管理事件裁決
    書，依道路交通管理處罰條例第六十二條第三項前段（裁決
    書漏引法條）、第六十二條第四項、第六十七條第三項（裁
    決書漏引法條）之規定，裁處異議人罰鍰新臺幣（下同）六
    千元，吊銷駕駛執照、一年內禁考。
二、異議意旨略以：關於裁決書內所載肇事一事，已由臺灣臺北
    地方法院檢察署檢察官提起公訴，現由臺灣臺北地方法院以
    九十八年度交訴字第三一號審理中，是本件為一行為二罰，
    顯然不合法，爰聲明異議等語。
三、按汽車駕駛人駕駛汽車肇事致人受傷或死亡者，應即採取救
    護措施及依規定處置，並通知警察機關處理，不得任意移動
    肇事汽車及現場痕跡證據，違反者處新臺幣三千元以上九千
    元以下罰鍰；前項駕駛人肇事致人受傷而逃逸者，吊銷其駕
    駛執照；又汽車駕駛人，曾依本條例其他各條規定吊銷駕駛
    執照者，一年內不得考領駕駛執照，道路交通管理處罰條例
    第六十二條第三項前段、六十二條第四項及第六十七條第三
    項分別定有明文。另按行政罰法第二十六條規定：「一行為
    同時觸犯刑事法律及違反行政法上義務規定者，依刑事法律
    處罰之。但其行為應處以其他種類行政罰或得沒入之物而未
    經法院宣告沒收者，亦得裁處之。前項行為如經不起訴處分
    或為無罪、免訴、不受理、不付審理之裁判確定者，得依違
    反行政法上義務規定裁處之」，此即所謂一事不二罰原則；
    究其立法目的，實乃一行為同時觸犯刑事法律及違反行政法
    上義務規定時，由於刑罰與行政罰同屬對不法行為之制裁，
    而刑罰之懲罰作用較強，故依刑事法律處罰，即足資警惕時
    ，無一事二罰再處以行政罰之必要，且刑事法律處罰，由法
    院依法定程序為之，較符合正當法律秩序，應予優先適用；
    至於罰鍰以外之沒入或其他種類行政罰，因兼具維護公共秩
    序之作用，為達行政目的，行政機關仍得併予裁處。是行政
    機關應待受處分人之刑事案件經不起訴處分或為無罪、免訴
    、不受理、不付審理之裁判實質確定後，因受處分人已最終
    確定免於受刑事處罰時，方得為與刑罰相類之罰鍰處分。
四、經查：
(一)、異議人確有於上開時、地駕駛車牌號碼3919—EK號自用小客
    貨車，與自對向直行駛至之韓守君發生擦撞後逃逸，韓守君
    因而受有頸部、左上臂、背部及腰部多處挫傷等傷害之事實
    ，為異議人所不爭執，復有道路交通事故初步分析研判表、
    道路交通事故現場圖、道路交通事故補充資料表、道路交通
    事故談話紀錄表各一份在卷可憑（見原審卷第13至17頁），
    復有本院九十八年度交訴字第三一號、台灣高等法院九十八
    年度交上訴字第七五號及最高法院九十八年度台上字第五四
    一六號刑事判決書各一份存卷可稽，自堪認定屬實。
(二)、然異議人前揭肇事逃逸犯行，經本院審理後認其犯行罪證明
    確，於九十八年四月三十日以九十八年度交訴字第三一號判
    處異議人有期徒刑七月，異議人不服提起上訴，台灣高等法
    院以九十八年度交上訴字第七五號判決駁回上訴，異議人不
    服再行提起上訴，復經最高法院於九十八年九月二十三日以
    九十八年度台上字第五四一六號判決駁回上訴，因而確定在
    案，有各該判決附卷為憑。是異議人之同一違規行為既因另
    行觸犯刑事法律而經判處刑罰確定，揆諸前揭說明，基於「
    一事不二罰」之行政罰原則，自不得再由行政機關處以罰鍰
    ，故原處分機關依道路交通管理處罰條例第六十二條第四項
    規定逕以異議人駕駛汽車肇事致人受傷後逃逸，裁處罰鍰六
    千元之部分，於法即有未洽。
五、綜上所述，異議人就同一肇事逃逸行為業經判處刑罰確定，
    已生刑罰效果，無庸再依道路交通管理處罰條例第六十二條
    第四項之規定裁處罰鍰，是原處分關於裁處異議人罰鍰六千
    元部分，尚有未合，應由本院就此部分予以撤銷，改諭知異
    議人不罰，以資適法。
六、據上論斷，應依道路交通管理處罰條例第八十七條第二項、
    道路交通案件處理辦法第二十條前段，裁定如主文。
中    華    民    國     98     年    10     月   16  日
                        交通法庭  法  官  游士珺
上正本證明與原本無異。
如不服本裁定，應於裁定送達後5日內向本院提出抗告狀。
                                  書記官  許婉如
中    華    民    國    98    年    10    月    16    日


司法院資訊處製作；財團法人民間司法改革基金會備份。
